臺灣高等法院高雄分院刑事判決　　　　　　　　　　九十三年度交上易字第四七號
　　上訴人
　　即被告　　　甲○○
　　選任辯護人　李昌明律師
右上訴人因過失致死案件，不服臺灣高雄地方法院九十二年度交易字第二二七號中華
民國九十三年五月五日第一審判決（起訴案號：臺灣高雄地方法院檢察署九十二年度
調偵字第二ＯＯ號），提起上訴，本院判決如左：
      主  文
上訴駁回。
甲○○緩刑貳年。
    事  實
一、甲○○與陳棟樑二人係中華電信股份有限公司公司高雄電信訓練分所（以下稱訓
    練所）之同事。民國九十一年七月十八日晚間下班後相約外出飲酒。嗣於同日下
    午九時許，由甲○○駕駛車牌號碼ＷＮ—三七六五號自用小客車，搭載因飲酒而
    陷於深醉狀態之陳棟樑，沿高雄縣仁武鄉○○路由東向西方向行駛擬回訓練所。
    甲○○原應注意汽車行駛時，駕駛人應注意車前狀況及兩車併行之間隔，並隨時
    採取必要之安全措施，且汽車在雙向二車道行駛時，除準備停車或臨時停車外，
    不得駛出路面邊線等道路交通安全規定，且依當時天候、路況等又無不能注意之
    情事，竟疏未注意及此，於行經仁勇路一七八巷前之際，因酒後駕駛小客車跨越
    快慢車道行駛，遂撞及吳義雄（另行審結）停放於路邊之車牌號碼六Ｖ—八一號
    拖車板台，以致甲○○所駕駛之前開自用小客車車頭全毀，陳棟樑則當場受有胸
    部鈍力傷之致命傷害，惟因陳棟梁外表並無明顯傷勢，甲○○僅以電話聯絡其姊
    夫莊志正與前妻盧秀月到場處理，並與莊志正共同將陳棟樑攙扶至位於高雄縣仁
    武鄉赤山村澄清巷三十六號之訓練所司機休息室內休息，而未將陳棟樑送醫救治
    。嗣於翌晨上午六時二十分許，訓練所警衛查蜀桂發覺陳棟樑業已死亡，遂報警
    處理，始查悉上情。
二、案經高雄縣政府警察局仁武分局報請臺灣高雄地方法院檢察署檢察官偵查起訴。
    理  由
一、訊據上訴人即被告甲○○（下稱被告）對右揭犯罪事實坦承不諱，核與證人即該
    訓練所之警衛陳伯祥、查蜀桂；證人即板台車司機吳義雄分別於警詢及偵查中證
    述之情節相符，並有道路交通事故調查報告表、高雄電信訓練分所員工出勤狀況
    日報表、臺灣高雄地方法院檢察署相驗屍體證明書、法醫審閱書、解剖記錄報告
    、鑑定驗斷書及法務部調查局檢驗通知書各一份、警衛分隊值勤日記二紙、車禍
    現場暨車輛照片十張及被害人陳棟梁陳屍現場照片六紙等在卷可稽，足徵被告之
    自白與事實相符，堪予採信。
二、按汽車行駛時，駕駛人應注意車前狀況及兩車併行之間隔，並隨時採取必要之安
    全措施；且汽車在雙向二車道行駛時，除準備停車或臨時停車外，不得駛出路面
    邊線，道路交通安全規則第九十四條第三項及第九十七條第四款分別定有明文。
    本件被告駕駛小客車，原應注意及此，且依當時之天候、路況等亦無不能注意之
    情事，竟因酒後注意力較為欠缺，未注意車前狀況且跨越快慢車道行駛，致撞及
    吳義雄停放於路邊之拖車板台，以致被告所駕駛之小客車車頭全毀，並致所搭載
    之乘客陳棟樑因而死亡，其有過失應至為明顯，即臺灣省高屏澎區車輛行車事故
    鑑定委員會亦認定被告駕駛小客車，跨越快慢車道行駛未注意車前狀況為本件車
    禍肇事主因，有鑑定意見書一份在卷可佐（附於偵字卷第二十二頁）。又被害人
    陳棟樑死亡後經臺灣高雄地方法院檢察署解剖結果，發現其前胸部外表有安全帶
    所致之鈍力傷痕跡，心臟有挫傷裂傷出血現象，心包膜有積血，左右肋膜有血胸
    現象，因認係車禍導致胸部鈍力傷而死亡等情，亦有解剖紀錄報告附卷可佐（附
    於相字卷第四十五至六十頁）。再者，針對被害人陳棟樑是否係因被告延誤將其
    送醫，方始導致不治死亡之結果之疑義，前經台灣高雄地方法院送請行政院衛生
    署醫事審議委員會鑑定結果，認係：「一、本例傷者（陳棟樑）車禍時，雖未遭
    外物撞及身體軀幹，但其創傷機轉為突然的減速下軀幹慣性仍然高速向前，加上
    安全帶的向後拉力結果，以致造成胸部的嚴重創傷。受過專業訓練且有實務經驗
    的急救技術員，從現場轎車受損的情況，或許可能判斷車內乘員已受傷；但一位
    酒後的常人單憑當時狀況，要做出其他乘員高度可能受傷的判斷，實際有其困難
    ，延誤就醫肇因於此。二、若按解剖結果推斷，陳員的創傷嚴重指數已高達二十
    五分（創傷重大傷病定義為十六分以上），如早期送至醫學中心能尋出受傷位置
    ，主動脈破裂及右心室中隔裂傷，胸、肋骨斷裂均需手術修復及處理，即使及時
    接受手術，其死亡率仍然高達百分之八十。」，此有行政院衛生署醫事審議委員
    會鑑定書（編號：0000000）一份在卷供參。準此，本件被害人陳棟樑之
    死亡乃因酒醉坐於被告車內前座時，因車禍發生時該車猝然的減速，致其下軀幹
    仍慣性高速向前，加上安全帶的向後拉力結果，以致造成胸部的嚴重創傷所致。
    又依上開鑑定書內容，被害人陳棟樑於事故當時所受傷勢已足堪導致死亡之高度
    必然結果，縱使將被害人陳棟樑立即送往設備完善之醫學中心施以急救治療，其
    存活機率仍屬極微，是被告之過失行為與被害人陳棟樑死亡結果間具有相當因果
    關係，亦堪認定，被告過失致死之犯行事證明確，應依法論科。
三、核被告所為，係犯刑法第二百七十六條第一項之因過失致人於死罪。又無證據證
    明被告有酒醉駕車，因而致人死亡，依法應負刑事責任之情形，尚不得依道路交
    通管理處罰條例第八十六條第一項之規定加重其刑，併此敘明。原審因而依刑法
    第二百七十六條第一項（原判決漏引第一項），罰金罰鍰提高標準條例第一條前
    段（原判決誤為第二條）之規定，併審酌被告平日素行、智識程度、過失程度、
    犯罪所生之危害，以及犯後坦承犯行等一切情狀，量處有期徒刑七月，核其認事
    用法均無違誤，量刑亦屬適當，被告上訴意旨以量刑過重為由，指摘原判決不當
    ，並無理由，應予駁回。
四、被告未曾受有期徒刑以上刑之宣告，有台灣高等法院被告全國前案紀錄表在卷可
    按，因酒後未及注意致肇車禍而罹刑章，事後頗具悔意，並與被害人家屬達成民
    事和解，賠償新台幣一百八十萬元，犯後態度良好，其經此科刑之教訓，應已知
    所警惕而無再犯之虞，本院認對其所宣告之刑以暫不執行為適當，爰併諭知緩刑
    二年，以啟自新。
五、據上論結，應依刑事訴訟法第三百六十八條，刑法第七十四條第一款，判決如主
    文。
本案經檢察官郭振昌到庭執行職務。
中      華      民      國      九十三    年    七      月    三十      日
                              臺灣高等法院高雄分院刑事第五庭
                                  審判長法官  曾永宗
                                        法官  邱永貴
                                        法官  陳明富
右正本證明與原本無異。
不得上訴。
                                  法院書記官  郭蘭蕙
中    華    民    國      九十三      年      七      月    三十    日
附錄本判決論罪科刑法條：
刑法第二百七十六條
因過失致人於死者，處二年以下有期徒刑、拘役或二千元以下罰金。
從事業務之人，因業務上之過失犯前項之罪者，處五年以下有期徒刑或拘
役，得併科三千元以下罰金。
